臺灣橋頭地方法院民事裁定　　　　　　　110年度訴字第428號
原　　　告　坂本潔　
訴訟代理人　嚴宮妙律師
　　　　　　顏婌烊律師
被　　　告　陳麗卿　

訴訟代理人　劉怡廷律師
訴訟代理人　吳俁律師
上　一　人
複　代理人　許琬婷律師
追加被告　　朱俐穎　
訴訟代理人　吳俁律師
複　代理人　許琬婷律師
上列當事人間請求返還金錢事件，原告為訴之追加，本院裁定如
下：
    主  文
原告追加之訴及假執行之聲請均駁回。
追加部分之訴訟費用由原告負擔。
    理  由
一、按「訴狀送達後，原告不得將原訴變更或追加他訴。但有下
    列各款情形之一者，不在此限：一、被告同意者。二、請求
    之基礎事實同一者。三、擴張或減縮應受判決事項之聲明者
    。四、因情事變更而以他項聲明代最初之聲明者。五、該訴
    訟標的對於數人必須合一確定時，追加其原非當事人之人為
    當事人者。六、訴訟進行中，於某法律關係之成立與否有爭
    執，而其裁判應以該法律關係為據，並求對於被告確定其法
    律關係之判決者。七、不甚礙被告之防禦及訴訟之終結者。
    被告於訴之變更或追加無異議，而為本案之言詞辯論者，視
    為同意變更或追加」，民事訴訟法第255條定有明文。惟若
    無上開情事，則非經他方當事人之同意，尚不容許原告於訴
    狀送達後任意追加原非當事人之他人為當事人（最高法院89
    年台抗字第54號裁定意旨參照）。又所謂請求之基礎事實同
    一，係指變更或追加之訴與原訴之原因事實，有其社會事實
    上之共通性及關聯性，而就原請求所主張之事實及證據資料
    ，於變更或追加之訴得加以利用，且無害於他造當事人程序
    權之保障，俾符訴訟經濟者，均屬之（最高法院101年度台
    抗字第404號裁定意旨參照）。準此，民事訴訟法第255條第
    1項第2款所謂請求之基礎事實同一，係指在當事人不變之原
    當事人間前提下，所為訴之變更或追加，不包括追加被告在
    列，追加原非當事人之人為他造當事人，該追加之訴與原訴
    即係對不同之當事人請求，其原因事實已非相同，即無請求
    之基礎事實同一可言。此外，當事人之追加，亦非屬擴張應
    受判決事項之聲明，是原告若欲追加原非當事人之人為他造
    當事人者，若無民事訴訟法第255條第1項第5款之情事，則
    非經他方當事人之同意，尚不容許原告於訴狀送達後任意追
    加原非當事人之他人為當事人。
二、本件原告於民國110年1月19日起訴時原以陳麗卿為被告，請
    求之原因事實為原告與被告陳麗卿間原有委任保管日幣1,40
    0萬元之委任關係，而原告業已終止委任契約，依549條、第
    263條、第259條、第179條規定請求被告陳麗卿返還日幣1,4
    00萬元。嗣原告於110年11月2日提出民事追加訴之聲明狀，
    主張依民事訴訟法第255條1項第2、3、4、7款規定，追加朱
    俐穎為被告，其主張之事實為被告陳麗卿與朱俐穎共同製作
    不實之借名登記契約書，使原告誤信門牌號碼高雄市○○區
    ○○路000○0號房屋（下稱系爭房屋）為被告陳麗卿所有而
    同意負擔房屋修繕費，原告並於106年4月18日匯付日幣400
    萬元及美金6萬元至被告陳麗卿帳戶作為修繕費。原告依民
    法第88條、第92條、第416條規定撤銷上開負擔修繕費之意
    思表示，並依民法第185條第1項前段規定請求被告陳麗卿與
    朱俐穎連帶給付日幣400萬元、美金6萬元；縱認不構成侵權
    行為，原告亦得依民法第114條、第113條、第179條、第419
    條第2項請求被告陳麗卿返還不當得利等語（本院卷第146頁
    ）。
三、經查：
  ㈠原告雖主張依民事訴訟法第255條第1項第2款規定為上開訴
    之追加云云，惟原告上開追加起訴，係以被告陳麗卿與朱俐
    穎共同製作不實之借名登記契約書，使原告誤信系爭房屋為
    陳麗卿所有而同意負擔房屋修繕費，原告依民法第88條、第
    92條、第416條規定撤銷上開負擔修繕費之意思表示，並請
    求被告陳麗卿與朱俐穎負共同侵權行為連帶損害賠償責任；
    如認不構成侵權行為，則請求被告陳麗卿返還不當得利即日
    幣400萬元、美金6萬元為基礎事實，此與原告原先起訴被告
    陳麗卿受原告委任保管日幣1,400萬元，經終止委任契約後
    請求被告陳麗卿返還日幣1,400萬元等相關事證迥不相同，
    其基礎事實顯非同一，原告依民事訴訟法第255條第1項第2
    款規定請求為訴之追加，難認有據。
  ㈡又本件自110年1月19日起訴至110年11月2日原告提出追加之
    聲明為止，已歷經將近1年之審理，多次進行書狀交換程序
    ，又已於110年9月28日、110年11月2日進行言詞辯論程序，
    其審理之重點均側重於原告與被告陳麗卿間就日幣1,400萬
    元是否有委任關係存在，要與被告陳麗卿、朱俐穎就日幣40
    0萬元及美金6萬元應否負共同侵權行為損害賠償責任或不當
    得利返還責任一事，其審理之重點顯然不同，此顯然有礙被
    告之防禦及原訴訟之終結，且對於被告朱俐穎之程序保障亦
    屬有礙，況被告對原告所為訴之追加，已分別於本院110年1
    1月2日言詞辯論期日、及於110年11月30日書狀中明確表示
    不同意（本院卷第139頁、第238頁），而該追加之訴復無民
    事訴訟法第255條第1項第3、4、5、6款之情形，從而，原告
    該部分訴之追加及假執行聲請，於法不合，應予駁回。
四、據上論結，原告追加之訴為不合法，爰裁定如主文。
中    華    民    國  110    年    12    月    7    日
                     民事第二庭 法  官  翁熒雪
以上正本係照原本作成。
如對本裁定抗告須於裁定送達後10日內向本院提出抗告狀，並繳
納裁判費新臺幣1,000元。
中    華    民    國  110    年    12    月    7    日
                                書記官  陳奕希